【裁判字號】    99,易,1517
【裁判日期】    990902
【裁判案由】    恐嚇取財
【裁判全文】
臺灣高雄地方法院刑事判決              99年度易字第1517號
公  訴  人  臺灣高雄地方法院檢察署檢察官
被      告  丁○○
上列被告因恐嚇取財案件，經檢察官提起公訴（99年度偵字第50
28號）及移送併辦（99年度偵字第12291 號），本院判決如下：
    主  文
丁○○幫助犯恐嚇取財罪，處有期徒刑參月，如易科罰金，以新
臺幣壹仟元折算壹日。
    事  實
一、丁○○明知金融帳戶乃個人現金管理及交易往來之重要工具
    ，一般國民向金融機關開立帳戶而經發給存摺、提款卡（金
    融卡）等個人帳戶憑證原屬易事，苟有無端收集他人存摺、
    提款卡者，其目的除供向他人犯財產犯罪時，做為取款之人
    頭帳戶以規避查緝外，幾無他用，竟仍基於幫助恐嚇取財之
    不確定故意，於民國98年8 月27日，至台灣中小企業銀行大
    昌分行申設帳號為00000000000 號帳戶後，即將該帳戶之存
    摺、提款卡連同密碼以新臺幣（下同）2,000 元之代價，提
    供予綽號「阿銘」之成年友人（真實年籍姓名不詳）。該綽
    號「阿銘」之人及所屬之犯罪集團成員取得上開帳戶後，即
    共同基於意圖為自己不法所有而恐嚇取財之犯意聯絡，而分
    別於下列時間，為下列犯行：
(一)、於98年9 月15日下午2 時許，以電話聯絡甲○○，恫赫稱：
    已擄獲其所有之賽鴿3 隻，每隻必須支付贖金3000元、合計
    共9000元才得以取回賽鴿，否則將殺害賽鴿....等語，致使
    甲○○心生畏懼，委託其友人楊文德於98年9 月16日下午2
    時30分，依指示如數匯款至丁○○所上開帳戶。
(二)、於98年9 月16日，以電話聯絡丙○○，恫嚇稱：已張網竊得
    其所有5 隻鴿子，要給付3 萬元，鴿子始能放回等語，致丙○○心生畏懼，於同日13時30分許，依指示如數匯款至丁○○上開帳戶。嗣經甲○○、丙○○報警處理，為警循線查知
    上情。
二、案經台南縣警察局歸仁分局報告臺灣臺南地方法院檢察署呈
    請臺灣高等法院檢察署移轉臺灣高雄地方法院檢察署偵查起
    訴，及丙○○訴由高雄市政府警察局三民第二分局報告臺灣
    高雄地方法院檢察署移送併辦。
    理  由
一、本判決所引用之證據資料（詳後引用之各項證據），其中係
    屬傳聞證據部分，縱無刑事訴訟法第159 條之1 至第159 條
    之4 或其他規定之傳聞證據例外情形，因均經當事人於法院
    調查證據時，知有第159 條第1 項不得為證據之情形，而未
    於言詞辯論終結前聲明異議，本院審酌上開證據作成時並無
    不合法定程序之情形，認為適當，依刑事訴訟法第159 條之
    5 第1 項、第2 項之規定，為傳聞法則之例外，應有證據能
    力。
二、訊據被告丁○○固坦承上開台灣中小企業銀行大昌分行申設
    帳號為00000000000 號帳戶為其申設及該帳戶嗣遭作為恐嚇
    取財使用各情固不爭執，惟矢口否認有何提供帳戶幫助恐嚇
    取財之犯行，辯稱：我是開戶後立刻將我帳戶的存摺、提款
    卡連同密碼交付真實姓名年籍不詳綽號「阿哲」之人使用，
    「阿哲」是我在車站認識的朋友，他跟我說找工作匯薪水要
    帳戶使用，所以要借我的帳戶使用，後來他有拿2000元給我
    ，但我不知道他會拿去作不法使用，我沒有幫助恐嚇取財的
    意思云云，然查：
(一)、上開帳戶為被告丁○○所申請設立，於前揭時地遭擄鴿集團
    成員於向被害人甲○○、丙○○進行恐嚇取財犯行使用等情
    ，為被告所不否認，並經證人即被害人甲○○、丙○○於警
    詢中證述詳盡（警一卷第8-10頁、警二卷第2-3 頁），被害
    人甲○○提供之98年9 月16日關廟郵局郵政跨行匯款申請書
    、被害人丙○○提供之98年9 月16日仁武台塑郵局郵政跨行
    匯款申請書、台灣中小企業銀行大昌分行客戶丁○○之開戶
    基本資料及98年8 月27日至同年9 月之交易明細影本各1 份
    （99年度偵字第12291 號卷第20-22 頁、審易卷第15 -16頁
    ）在卷可證，自堪認定。
(二)、被告雖以前詞置辯，惟邇來各式各樣之詐欺取財犯罪類型層
    出不窮，該等犯罪多係利用他人之帳戶以躲避警方追查，並
    迭經媒體廣為披載、報導，又金融帳戶為個人之理財工具，
    一般民眾皆可以存入最低開戶金額之方式自由申請開設金融
    帳戶，並無任何特殊之限制，因此一般人申請存款帳戶極為
    容易而便利，且得同時在不同金融機構申請多數存款帳戶使
    用，並無使用他人帳戶之必要，故除非充作犯罪使用，並藉
    此躲避警方追緝，一般正常使用之存款帳戶，並無向他人借
    用、租用或購買帳戶存摺、金融卡等物之必要，此應為此應
    為常人本於一般認知能力所能知悉，被告既係心智健全之成
    年人，當無諉為不知之理，又金融存款帳戶，攸關存戶個人
    財產權益，專屬性甚高，衡諸常理，若非與本人有密切關係
    ，不可能提供個人帳戶供他人使用，縱有交付個人帳戶予他
    人使用之特殊情形，亦必深入瞭解用途及合理性，始行提供
    ，然被告竟將自己申辦帳戶之存摺、金融卡及密碼，以2000
    元之代價，提供予偶然於車站認識，欠缺信賴關係之「阿銘
    」使用，顯足認被告於交付帳戶之際，業對於該等帳戶嗣將
    遭犯罪集團成員用於恐嚇取財犯罪使用乙情有所預見，而無
    違其本意，被告關於自己並無幫助他人恐嚇取財犯罪意思等
    所辯，亦係卸責之詞，無足憑信。被告
(三)、從而，本案罪證明確，被告犯行堪以認定。
三、按刑法上之幫助犯，係指以幫助之意思，對於正犯之犯罪行
    為予以助力，而未參與實施犯罪之行為者而言，最高法院19
    年上字第1984號、49年台上字第77號判例意旨可資參照，亦
    即行為人如未參與實施犯罪構成要件之行為，且係出於幫助
    之意思提供助力，即屬幫助犯，而非共同正犯。查本件被告
    提供其所有之帳戶與他人使用，使擄鴿勒贖集團作為實施恐
    嚇取財之聯絡工具，其單純提供帳戶供人使用之行為，並不
    等同於向被害人施加恐嚇之行為，且亦無證據證明被告有參
    與恐嚇取財犯行之構成要件行為，是被告提供帳戶供人使用
    之行為，係對於該擄鴿勒贖集團遂行恐嚇取財犯行，資以助
    力，應論以幫助犯。核被告所為，係犯刑法第30條第1 項前
    段、第346 條第1 項之幫助恐嚇取財罪。本件被告以一提供
    上開帳戶之行為，幫助擄鴿勒贖集團成員對被害人甲○○、
    丙○○恐嚇取財，為同種想像競合犯，應依刑法第55條規定
    從一重處斷。檢察官移送併辦之被告幫助擄鴿勒贖集團對被
    害人丙○○恐嚇取財部分與已起訴部分，既有想像競合犯之
    裁判上一罪關係，自為起訴效力所及，本院自當併予審理，
    附此敘明。又被告並未實際參與恐嚇取財犯行，為幫助犯，
    所犯情節較正犯輕微，爰依刑法第30條第2 項規定，按正犯
    之刑減輕之。本院審酌被告提供帳戶幫助他人遂行恐嚇取財
    犯罪，助長社會犯罪風氣，行為確實可議，並考量其犯罪動
    機、目的、智識程度、本案被害人甲○○、丙○○所受損害
    之程度等一切情狀，量處如主文所示之刑，並諭知以1,000
    元折算1 日之易科罰金折算標準。
據上論斷，應依刑事訴訟法第299 條第1 項前段，刑法第30條第
1 項前段、第2 項、第346 條第1 項、第55條、第41條第1 項前
段，刑法施行法第1 條之1 ，判決如主文。
本案經檢察官乙○○到庭執行職務。
中    華    民    國    99    年    9     月    2     日
                  刑事第十一庭  審判長法  官  黃三友
                                      法  官  莊珮吟
                                      法  官  陳億芳
以上正本證明與原本無異。
如不服本判決應於收受判決後10日內向本院提出上訴書狀，並應
敘述具體理由。其未敘述上訴理由者，應於上訴期間屆滿後20日
內向本院補提理由書(均須按他造當事人之人數附繕本)「切勿逕
送上級法院」。
                                      書記官  鄭於珮
中    華    民    國    99    年    9     月    2    日

司法院資訊處製作；財團法人民間司法改革基金會備份。
